臺灣臺南地方法院新市簡易庭民事判決
110年度新小字第741號
原      告  施淑美
被      告  吳玉蘭
訴訟代理人  劉三評
上列當事人間請求損害賠償事件，經本院於民國111年2月18日言
詞辯論終結，判決如下：
    主  文
被告應給付原告新臺幣壹萬貳仟元，及自民國一百一十年八月十
日起至清償日止，按週年利率百分之五計算之利息。
原告其餘之訴駁回。
訴訟費用新臺幣壹仟元，其中新臺幣壹佰貳拾元由被告負擔，餘
由原告負擔。
本判決原告勝訴部分得假執行。
    事實及理由
壹、程序方面：　　
    按被告於訴之變更或追加無異議，而為本案之言詞辯論者，
    視為同意變更或追加，民事訴訟法第255條第2項定有明文。
    查本件原告原訴之聲明為「被告應給付原告新臺幣（下同）
    55,500元，及自民國109年12月15日起至清償日止，按週年
    利率5％計算之利息」（見司促卷第7頁），嗣於111年2月7日
    具狀變更訴之聲明為「被告應給付原告10萬元，及自民國10
    9年12月15日起至清償日止，按週年利率5％計算之利息」等
    語（見新小卷第261頁）。原告前開所為訴之變更，於被告
    到庭後，未提出異議而為本案之言詞辯論，揆諸前揭規定，
    視為同意，應予准許。
貳、實體方面：
一、原告起訴主張：原告於109年11月4日與被告簽訂不動產買賣
    契約（下稱系爭契約），購買被告所有坐落於臺南市○○區○○
    段000地號土地（權利範圍為全部）、同段660地號土地（權
    利範圍為10000分之631）及其上同段860建號建物即門牌號
    碼臺南市○○區○○路000號房屋所有權全部（下稱系爭房屋）
    ，並約定系爭房屋1樓若無法盤讓時，被告則須騰空交付予
    原告，且最遲不得逾109年12月15日交屋。詎被告於交屋前
    ，隱瞞已將2樓、5樓之鋁門拆除及大理石地板已遭破壞之情
    事，致原告需自行花費49,500元重做店面及重新施作塑膠地
    磚之費用9,585元；又被告於交付系爭房屋時，未能將系爭
    房屋1樓之吧檯、櫃臺、隔門招牌等物拆除騰空，致原告需
    花費搬運廢棄物之費用12,000元；另被告未自行拆除系爭房
    屋騎樓之違章建築，致原告需另行花費12,000元拆除搬遷；
    再被告未依系爭契約之約定於109年12月15日點交系爭房屋
    ，因此需負擔遲延點交系爭房屋之租金16,915元，原告因此
    受有10萬元之損失（計算式：49,500元＋9,585元＋12,000元＋
    12,000元＋16,915元＝10萬元）。爰依系爭契約第2條第2項、
    第9條第6項、第15條第2項之約定，提起本件訴訟等語。並
    聲明：被告應給付原告10萬元，及自109年12月15日起至清
    償日止，按週年利率5％計算之利息。
二、被告則以：系爭房屋所能騰空的物件被告均已騰空，原告所
    稱未騰空之部分均係當初兩造約定，以現況交屋不用拆除的
    部分；又原告所指系爭房屋騎樓之違章建築部分，應該不是
    違章建築，但若確係違章建築，被告可以支付拆除所需之費
    用；至系爭房屋會晚於兩造所約定之109年12月15日點交，
    係因原告不斷要求賠償，遲遲不肯與被告點交系爭房屋，並
    遲延交付系爭房屋買賣尾款所致等語置辯。並聲明：原告之
    訴駁回。
三、得心證之理由：
　㈠原告主張兩造於109年11月4日簽訂系爭契約，購買被告所有
    之系爭房屋一節，業據其提出系爭契約書、不動產賣賣價金
    履約保證申請書為證（見新小卷第81頁至第113頁），且為
    被告所不爭執，自堪信為真實。
　㈡原告主張被告隱瞞已將系爭房屋2樓、5樓之鋁門拆除及大理
    石地板已遭破壞，而請求被告需負擔重做店面之費用49,500
    元及重新施作塑膠地磚之費用9,585元部分，有無理由？
　⒈原告主張被告隱瞞已將系爭房屋2樓、5樓之鋁門拆除及大理
    石地板已遭破壞，致其需自行花費49,500元重做店面及重新
    施作塑膠地磚之費用9,585元等情，固據其提出估價單、照
    片及請款明細為證（見司促卷第17頁；新小卷第31頁至第33
    頁、第191頁），惟依系爭契約第15條第1項之約定：「本房
    屋以現況交付，自點交之日後賣方不負擔滲漏水之瑕疵擔保
    責任，附有之設備詳如附表」，是系爭房屋既經兩造約定以
    現況交屋，則原告於被告點交系爭房屋後，空言泛稱被告刻
    意隱瞞系爭房屋2樓、5樓之鋁門已經拆除及大理石地板已遭
    破壞等情，難認有據。
　⒉復依證人即系爭房屋買賣經手簽約之地政士林淑育於本院具
    結證稱：伊從事地政士工作已經32年，通常契約中會約定現
    況交屋，是因為房屋已經讓買家看過，例如牆壁有裂縫或是
    窗戶有毀損，這些就是屬於現況，於交屋後，這些都不屬於
    賣方負責的範圍等語明確（見新小卷第238頁），益徵原告
    所指系爭房屋2樓、5樓鋁門及大理石地板之瑕疵，既然於被
    告點交系爭房屋前，均已經兩造就系爭房屋之現況確認無訛
    ，自難事後再以未詳於檢查之詞，請求被告負瑕疵擔保之責
    。從而，原告此部分之主張，自難允許。
　㈢原告請求被告應給付其自行拆除系爭房屋1樓之吧檯、櫃臺、
    隔門招牌等物之搬運費用12,000元部分，有無理由？
　⒈原告主張因騰空系爭房屋1樓之吧檯、櫃臺、隔門招牌，而須
    負擔搬運廢棄物費用12,000元一節，業據其提出照片、估價
    單為證（見司促卷第15頁至第17頁；新小卷第33頁），堪信
    為真實。
　⒉按解釋意思表示，應探求當事人真意，不得拘泥於所用之辭
    句，民法第98條定有明文。如契約之文字已表示當事人之真
    意，無需別事探求者，固不得捨契約文字而為曲解，然苟契
    約文字文義不明，自有以過去事實及其他一切證據資料為斷
    定標準，以探求當事人立約當時之真意何在之必要（最高法
    院101年度台上字第855號判決意旨參照）。蓋解釋意思表示
    ，端在探求表意人為意思表示之目的性及法律行為之和諧性
    。是解釋契約尤須斟酌交易上之習慣，及當事人所欲達成之
    經濟上效果、合理預期之契約利益，依誠信原則而為之。關
    於法律行為之解釋方法，應以當事人所欲達到之目的、交易
    習慣、任意法規及誠信原則為標準，合理解釋之，其中應將
    當事人之目的列為最先，交易習慣次之，任意法規又次之，
    誠信原則始終介於其間以修正或補足之。因此，解釋契約應
    通觀全文，並斟酌立約當時之情形，以期不失立約人之真意
    ；又解釋契約應以當事人立約當時之真意為準，而真意何在
    ，則應以過去事實及其他一切證據資料為斷定之標準，不能
    拘泥文字致失真意（最高法院99年度台上字第2004號、107 
    年度台上字第1872號、108 年度台上字第1934號判決意旨參
    照）。是故，於探求當事人立約真意時，所應力求者，乃於
    解釋契約條款時，斟酌當事人訂約時客觀上所存在之一切情
    事，以契約當事人所欲達成之契約目的為基準，以期不違背
    契約本質，而為符合公平正義之契約解釋。
　⒊經查，依系爭契約第15條第2項之約定：「現1F為飲料店，賣
    家承諾若於點交日前有盤讓出去（房客需經買方同意），扣
    除新台幣壹拾伍萬元之盤讓金後，其餘由買方收取並收租，
    若無法盤讓出去時，則需負責騰空交付予買方」，惟稽之兩
    造之LINE對話紀錄，原告曾向被告提及吧檯、招牌等物毋庸
    拆除等語（見新小卷第145頁至第147頁、第153頁），足證
    吧檯、櫃臺、隔門招牌等物應屬被告不需自行拆除，而係兩
    造合意由被告遺留予原告所使用之物；參以，依證人林淑育
    之證述：因兩造有特別約定被告要留下來的東西，所以就以
    系爭契約附表之方式來做呈現，其中附表中記載有「一樓皆
    為營業用生財器具，原屋主要用的帶走，不用的留在原處」
    等文字，就伊之認知應包含1樓茶飲店之吧檯、櫃臺、隔門
    招牌等物，因為被告原本是開飲料店，這些東西都是營業要
    用的東西，自然就屬於生財器具，且在簽約時，亦未聽聞原
    告有要被告特別拆除這些物品之說法，至於系爭契約第15條
    第2項所指騰空之意思，正常來說係指原有的固定物不能拆
    除，但活動的個人物品要拿走等語綦詳（見新小卷第238頁
    至第240頁），並有系爭契約之附表在卷可查（見新小卷第1
    37頁），益徵系爭房屋1樓之吧檯、櫃臺、隔門招牌等物，
    應非屬兩造約定需騰空之物品，反係應為原告同意被告所得
    遺留之生財工具。從而，原告請求被告給付拆除系爭房屋1
    樓之吧檯、櫃臺、隔門招牌等物之搬運費用12,000元，難認
    有據。
　㈣原告請求被告給付其自行拆除系爭房屋騎樓之違章建築費用1
    2,000元部分，有無理由？
　　原告主張系爭房屋騎樓部分係屬違章建築，需花費12,000元
    拆除之費用等語，被告就此部分陳稱若確係違章建築，被告
    可以支付拆除所需之費用等語（見新小卷第170頁、第294頁
    ）。而系爭房屋之騎樓屬於未經許可擅自之建築，有臺南市
    工務局110年9月2日南市工使二字第1101049809號函存卷可
    參（見新小卷第39頁），足認系爭房屋騎樓部分確屬於違章
    建築，則原告請求被告給付自行拆除系爭房屋騎樓之違章建
    築費用12,000元部分，洵屬有據。
　㈤原告主張被告未依系爭契約之約定於109年12月15日點交系爭
    房屋，因此請求遲延點交系爭房屋之租金16,915元部分，有
    無理由？
　⒈依系爭契約第9條第6項之約定：「本約買賣標的雙方應於產
    權移轉登記完畢，並辦妥相關之他項權利登記或塗銷等作業
    無誤後辦理點交（若因相關作業遲延者，最遲不得逾民國10
    9年12月15日）同時甲方【即原告】應履行全部價金之給付
    （包括貸款核撥入專戶或完成代清償作業或存入乙方【即被
    告】指定之帳戶）。如屆最後期限乙方仍不點交時，乙方應
    自最後期限之次日起算，每逾1日按買賣總價金萬分之2計付
    違約金賠償甲方，如逾15日乙方仍不能點交，再經甲方定期
    間催告仍不履行時，甲方有權解除本約」，而兩造對於系爭
    房屋係於109年12月28日始點交一節既不爭執（見新小卷第2
    94頁），則原告主張被告未能於109年12月15日前交付系爭
    房屋之事實堪信為真實。
　⒉惟稽之證人即系爭房屋之仲介人員莊謦團於本院具結證稱：
    系爭房屋於點交過程中，原告覺得有問題，兩造間對於系爭
    房屋還有很多爭執，協議不定，所以才遲未點交，中間也有
    去過調解委員會，直到109年12月28日才點交。而實務上，
    一般來說買家要先將錢匯入履保帳戶後，才會進行過戶，之
    後再進行點交，等點交確認無誤後，雙方簽名，履保帳戶內
    的尾款，才會匯入賣家指定的帳戶，而本件係於109年12月1
    7日有1筆銀行撥款1,000萬元做為代償，直到同月28日完成
    點交後，最後的尾款才在12月29日結案出款予被告等語明確
    （見新小卷第289頁至第292頁），足認原告給付尾款進入履
    保帳戶之時間點，係晚於系爭契約約定交付系爭房屋日之10
    9年12月15日，則依房屋買賣交易之實務慣例，自不會啟動
    後續辦理房屋所有權移轉登記及點交之事宜；況且，兩造於
    點交過程中，因有所爭執，甚而尚經調解委員會調解，始遲
    未完成點交程序，是被告辯稱係因原告不斷要求其賠償，還
    有寄發存證信函，而不願意點交系爭房屋等語，尚非全然不
    可採信。執此各情以觀，被告固遲於系爭契約所約定之點交
    日期，然此非可歸責於被告，從而，原告主張被告應給付遲
    延點交系爭房屋之租金16,915元部分，並無理由。
　㈥末按給付無確定期限者，債務人於債權人得請求給付時，經
    其催告而未為給付，自受催告時起，負遲延責任。其經債權
    人起訴而送達訴狀，或依督促程序送達支付命令，或為其他
    相類之行為者，與催告有同一之效力；遲延之債務，以支付
    金錢為標的者，債權人得請求依法定利率計算之遲延利息；
    應付利息之債務，其利率未經約定，亦無法律可據者，週年
    利率為百分之五，民法第229條第2項、第233條第1項本文、
    第203條分別定有明文。查本件係屬給付無確定期限之金錢
    債務，而原告所提出之民事聲請支付命令狀繕本已於110年8
    月9日送達於被告一節，有本院送達證書在卷足參（見司促
    卷第45頁），已生催告給付之效力；參諸前開規定，原告請
    求被告自支付命令聲請狀送達翌日即110年8月10日起至清償
    日止，按週年利率5％計算之利息，亦屬有據，逾此範圍之請
    求，則無理由，應予駁回。
四、綜上所述，原告依系爭契約之約定，請求被告應給付拆除系
    爭房屋騎樓違章建築部分之費用12,000元，及自110年8月10
    日起至清償日止，按週年利率5％計算之利息，為有理由，應
    予准許，逾此範圍之請求，則為無理由，均應予以駁回。
五、按各當事人一部勝訴、一部敗訴者，其訴訟費用，由法院酌
    量情形，命兩造以比例分擔或命一造負擔，或命兩造各自負
    擔其支出之訴訟費用；小額事件第一審法院為訴訟費用之裁
    判時，應確定其費用額，民事訴訟法第79條、第436條之19
    第1項分別定有明文。本院酌量兩造訴訟勝敗情形，認第一
    審訴訟費用即裁判費1,000元，由被告負擔120元，餘由原告
    負擔，爰判決如主文第3項所示。
六、本件原告勝訴部分，係屬民事訴訟法第436條之8第1項小額
    訴訟事件所為被告敗訴之判決，依同法第436條之20規定，
    應依職權宣告假執行。
七、訴訟費用負擔之依據：民事訴訟法第79條。
中　　華　　民　　國　　111 　年　　3    　 月　 　31 　
　日
　　　　　　　　　新市簡易庭     法       官   施志遠
以上正本與原本相符。
如不服本判決，應於送達後20日內，向本院提出上訴狀並表明上
訴理由，如於本判決宣示後送達前提起上訴，應於判決送達後20
日內補提上訴理由書（須附繕本）。如委任律師提起上訴，應一
併繳納上訴審裁判費。
對於小額程序之第一審判決之上訴，非以其違背法令之理由，不
得為之。且上訴狀內應記載表明㈠原判決所違背之法令及其具體
內容。㈡依訴訟資料可認為原判決有違背法令之具體事實。
中　　華　　民　　國　　111 　年　　4 　　月　　1 　　日
             　                                             書 記 官  李慈容